臺灣臺北地方法院交通事件裁定　　　　　　　　　　九十三年度交聲字第八一五號
　　原處分機關　臺北市交通事件裁決所
　　異　議　人　甲○○
　　即受處分人
右列受處分人因違反道路交通管理處罰條例案件，對於臺北市交通事件裁決所民國九
十三年八月九日所為之處分 (原處分案號：北市裁三字第裁二二－Ｔ0000000
0號)，聲明異議，本院裁定如左：
    主  文
異議駁回。
    理  由
一、按行車速度，依速限標誌或標線之規定。道路交通安全規則第九十三條第一項前
    段定有明文。又汽車駕駛人，行車速度超過規定之最高時速者，處新臺幣（下同
    ）一千二百元以上二千四百元以下罰鍰，並予記違規點數一點，道路交通管理處
    罰條例第四十條第一項、第六十三條第一項第一款分別著有明文。
二、本件異議人即受處分人甲○○於民國（下同）九十三年六月二十二日上午九時二
    十分許，駕駛其母謝秉軒所有之車牌號碼五七一○－ＤＰ號自用小客車，行經省
    道臺十一線都歷段時，違反該路段時速（下同）五十公里之行車速限，以七十七
    公里之速度超速行駛，經原舉發單位臺東縣警察局成功分局依雷射測速槍當場測
    得上開時速，以異議人違反道路交通管理處罰條例第四十條第一項規定為由，逕
    予掣單舉發。嗣經異議人提出申訴，原處分機關臺北市交通事件裁決所函請原舉
    發單位調查結果，仍認異議人有前揭違規行為，乃依道路交通管理處罰條例第四
    十條第一項、第六十三條第一項第一款規定，以異議人行車速度超過規定之最高
    時速二十公里以上，於九十三年八月九日裁處罰鍰一千九百元，並記違規點數一
    點。
三、異議人坦承確有駕駛前揭自小客車於前揭時間行經上開路段之事實，惟矢口否認
    行車超速，辯稱：伊駕駛之前揭自小客車擋風玻璃上裝有原廠配備之「ＨＵＤ車
    速簡報螢幕」，可以隨時掌控車速，因其母近五個月以來長期服用消炎止痛藥物
    ，容易暈眩，是其當時車速一直維持在四十至五十公里之間，以求平穩，並方便
    其母欣賞沿途風光。伊母會盯著車速表，若伊轉彎時超過三十或三十五公里，或
    平路接近五十公里時，伊母會要伊踩剎車，並表示身體不適。當日行經都歷段時
    ，後方來車不斷以閃大燈或按鳴喇叭方式，表示要超車，並縮短與其車之間距，
    為求安全，伊只好偏向右側機車道路行駛，讓後面六部車輛超車，當時「ＨＵＤ
    車速簡報螢幕」顯示之車速為四十三公里，適右前方路旁有警察揮舞紅旗，伊以
    為是臨檢，遂靠邊停車，詎警察出示雷射測速槍上顯示之「七七」數字，向伊示
    意駕車超速並當場開單告發云云。經查：
（一）異議人於前揭時地行車超過規定之最高時速二十公里以上等情，業據證人即舉
      發警員李國成於本院調查中具結證稱：當時是由伊同事王正義用測速槍測速，
      伊二人同在現場，有一起看，異議人是開第一輛車過來，後面緊跟著五、六部
      車，伊二人對第一輛車即異議人之車進行測速，測得車速為七十七公里，隨即
      將異議人攔停，並當場開單告發，後面車輛超車動態伊並未注意，而測速地點
      有點下坡，同仁看到異議人之車輛從下坡道慢車道地方開到快車道，測到車速
      為七十七公里，伊二人是對異議人之車進行測速，並非對其他車輛進行測速，
      伊可以確定測速槍有偏到異議人車輛方向去做測速，不會弄錯等語（見本院九
      十三年八月二十七日訊問筆錄），而證人李國成係本件原處分機關認定異議人
      有上開違規行為之舉發人，其到庭在本院法官面前具結以言詞供述本件訴訟上
      之待證事實（即異議人有上開違規事實），因其與異議人毫無怨懟，亦據異議
      人及證人李國成陳述在卷，證人李國成自無自陷於偽證罪之追訴而構詞誣賴異
      議人之理，是本院由其供述已形成異議人確有上開違規行為之心證，且本件卷
      存證據資料並無任何積極證據足以證明證人李國成上開供述係屬虛偽，亦未有
      足以令人顯信其供述為不可採之品性證據或前科證據存在，本院自不得僅以證
      人李國成係本件開單告發異議人之警員而全盤抹煞其在訴訟上所具有之證人適
      格，而異議人對證人李國成前揭證述並無法舉出證據資料，使本院對證人李國
      成所證述異議人違規之事實產生任何合理之懷疑，且交通警察掣單舉發違反道
      路交通管理處罰條例所列之違規事實，本質上為行政處分，係公務員基於職務
      上之權力，依法就特定之具體事件所為之具公法上效果之單方面行政行為，基
      於公務員為公法上行為具有公信力之原則，該行政行為當可被推定為真正，其
      據以依法處分之事實認定亦為正確無誤，本此公信原則，乃立法者賦予行政機
      關制定違反道路交通事件統一裁罰標準及處理細則，使勤務員警得當機處分，
      以達其維護交通秩序、安全之行政目的，反之，若謂公務員一切行政行為均需
      預留證據以證其實，則國家行政勢必窒礙難行，據此，刑事訴訟法就犯罪證據
      有關之規定中與屬行政秩序罰之交通違規裁罰本質不合之部分，自不在準用之
      列，從而，異議人既未就執勤警員李國成之舉發有誤提出相關證據以供調查，
      本院經查亦無任何證據足資證明警員李國成有捏造事實違法取締之情事，則執
      勤警員本其維護交通秩序、安全職責所為之舉發，自應受到合法、正確之推定
      。
（二）另證人即異議人之母謝秉軒到庭具結證稱：伊先前因為車禍受傷，異議人每週
      都會駕車載伊出外遊玩，當日異議人駕車時伊有吩咐異議人不要開太快，不要
      超過五十公里，因為伊有服用藥物，開太快伊會頭暈嘔吐，所以伊當時一直注
      意車速顯示，異議人為此還說要伊看風景，不要一直看碼表，警察攔停異議人
      之前，伊有一直看碼表，最高時速才四十幾公里，跟在異議人後面的車輛都超
      過異議人之車，總共有六部，異議人還跟伊說那些車輛車速可能超過伊一倍，
      之後很久伊才看到警察舉紅旗，伊告訴異議人，異議人還說那些超車的車輛為
      何沒停車，後來警察就攔停異議人的車云云，惟依異議人提供之診斷證明書以
      觀，證明書「醫師囑言」欄上並未註明證人謝秉軒不宜搭乘高速行駛之車輛等
      情，是證人謝秉軒是否會因車輛高速行駛導致身體不適，即有可疑。又倘異議
      人當時車速最高才四十幾公里，其他車輛復以超過異議人一倍以上之時速超越
      異議人之車，之後很久才看到警察舉紅旗等情屬實，則其他車輛車速至少八十
      公里以上，且因超車之故其位置應在異議人前方，然何以其他車輛沒有一部遭
      警員攔停告發，反而依規定行駛之異議人遭警開單告發，是其證詞有違常理，
      且與前揭證人李國成證詞明顯不符，又證人謝秉軒與異議人為母女關係，其證
      詞難免有所迴護而失之偏頗。從而，異議人否認其未有前開違規情事云云，無
      非卸責之詞，不足採信。
（三）綜上所述，本件異議人確實有駕駛自小客車行車超過規定之最高時速二十公里
      以上之違規行為。原處分機關依道路交通管理處罰條例第四十條第一項、第六
      十三條第一項第一款規定，裁處罰鍰一千九百元，並記違規點數一點，核無違
      誤，本件異議為無理由，應予駁回。
三、據上論斷，應依道路交通案件處理辦法第十九條，裁定如主文。
中　　　華　　　民　　　國　　九十三　　年　　　九　　　月　    一  　　日
                        臺灣臺北地方法院交通法庭
                                          法  官  薛中興
右正本證明與原本無異
如不服本裁定應於送達後五日內向本院提出抗告狀
                                          書記官  王黎輝
中　　　華　　　民　　　國　　九十三　　年　　　九　　　月　    一  　　日
